【裁判字號】    88,交易,477
【裁判日期】    890127
【裁判案由】    公共危險
【裁判全文】
臺灣臺南地方法院刑事判決                       八十八年度交易字第四七七號
    公  訴  人  臺灣台南地方法院檢察署檢察官
    被      告  甲○○
右列被告因公共危險案件，經提起公訴（八十八年度營偵字第一七０九號），本院判
決如左：
    主  文
甲○○服用酒類，不能安全駕駛動力交通工具而駕駛，處罰金貳萬元，如易服勞役，
以佰元折算壹日。
    事  實
一、甲○○於民國（下同）八十八年十一月七日十八時三十分許，在台南縣新營火車
    站附近飲酒，飲酒已達不能安全駕駛動力交通工具之程度，詎仍駕駛車牌號碼Ｕ
    ＩＡ－二二二號機車，沿台南縣新營市○○街由南往北方向行駛，途經新營市○
    ○街與民治路路口時，見黃燈號誌未注意減速慢行。適蔡崇名駕駛車牌號碼Ｎ六
    －五五五七號自小客車沿新營市○○路由西往東方向，行經該路口闖紅燈，而撞
    及甲○○所騎之機車，詎甲○○竟持磚塊砸毀蔡崇名所駕駛之自小客車車窗玻璃
    六片（所涉毀棄損壞罪嫌未經告訴）後逃逸。嗣經民眾報案，為警循線在台南市
    新營市○○○街二十二巷四十二號查獲，測試其吐氣所含酒精濃度為０．八０Ｍ
    Ｇ∕Ｌ，而查知上情。
二、案經台南縣警察局新營分局報告台灣台南地方法院檢察署檢察官偵查起訴。
    理  由
一、訊據被告甲○○固承認渠在新營火車站喝酒後，仍駕駛機車之事實不諱，惟矢口
    否認有何酒醉駕車之犯行，辯稱：伊在新營火車站僅飲用一罐啤酒而已，並未達
    到酒醉之程度，尚可駕駛機車，伊在與蔡崇名發生車禍後，騎機車回家，在家裡
    又繼續喝啤酒，經警通知後，始騎機車至警局報到，並測出酒精含量云云。經查
    ：被告在警訊及偵查中並未述及其回家後仍有繼續喝酒之行為，是渠辯稱回家後
    又繼續喝酒云云，委無憑籍；況被告自承渠在接獲警局通知而到警局報到後，係
    自其住處騎機車至警局，則縱使被告係回家後繼續喝酒，然該時渠又騎機車至警
    局，仍不免其酒後駕車之事實；至於被告有於八十八年十一月七日十九時五十七
    分許經警所測得之酒精含量高達０．八０ＭＧ／Ｌ之事實，亦有酒精測試單一紙
    在卷足憑。按刑法第一百八十五條之三所規定：「服用酒類，不能安全駕駛動力
    交通工具而駕駛者」，其構成要件係「服用酒類」、「不能安全駕駛動力交通工
    具而駕駛」，二者之範圍不能謂完全不明確，其「可能的文義」仍可透過刑法論
    理解釋之原則究明，致飲用酒類後如何程度始能謂「不能安全駕駛動力交通工具
    而駕駛」，則有賴檢察官舉證，由刑事司法實務以判決先例予以補充，不能以該
    項規定之語義內容有某程度之不明確，即謂該一規定違反罪刑法定之原則，依台
    灣高等法院檢察署所彙編之刑法第一百八十五條之三酒後駕車「不能安全駕駛」
    認定標準之相關論文資料一書中，台大醫學院吳木榮醫師、台北醫學院附設醫院
    蔡尚穎醫師、中央警察大學交通學系暨交通管理研究所程玉傑先生、蔡中志教授
    等人於彼等之研究著作中，均對血液中、呼氣中酒精之濃度對汽車駕駛人之影響
    提出報告，如血液中酒精在三０－五０ｍｇ／ｄＬ時，駕駛能力變差，在五０－
    一００ｍｇ－ｄＬ時，多話、大笑、感覺障礙，一００－一五０ｍｇ－ｄＬ時，
    說話含糊、腳步不穩、可能會噁心，一五０－二００ｍｇ／ｄＬ時，明顯酒醉、
    噁心、步履蹣跚（而呼氣中酒精濃度與血液中酒精濃度比為二千比一至二千三百
    比一），在本件被告甲○○之呼氣酒精濃度為０．八０ｍｇ／Ｌ（茲以最低值之
    二千比一計算），經計算為一六０ｍｇ／ｄＬ，亦即依常人之反應，其已達明顯
    酒醉，說話含糊，腳步不穩，可能會噁心之程度，再者呼氣中濃度如達０．五五
    ｍｇ／Ｌ時，其肇事率為一般人之十倍，凡此均載明於上開彙編交集中，可證被
    告之呼氣酒精濃度０．八０ｍｇ／Ｌ，足以影響其判斷力及肢體協調能力，於駕
    駛汽車時自不能安全駕駛甚明，況參諸被告在與蔡崇名發生車輛碰撞後，竟持磚
    塊擊毀蔡崇明所駕自小客車之車窗，益足認被告確已達到明顯酒醉，不能安全駕
    駛之程度，被告否認犯行，自不足採，本案事證業臻明確，應依法論處。
三、核被告所為，係犯刑法第一百八十五條之三之罪。爰審酌被告於酒後駕駛汽車，
    嚴重危害交通安全，惟此係初犯，且未肇事，犯罪後坦承犯行等一切情狀，量處
    如主文所示之刑，並諭知易服勞役之折算標準，以資懲儆。
據上論斷，應依刑事訴訟法第二百九十九條第一項前段，刑法第一百八十五條之三、
第四十二條第二項，罰金罰鍰提高標準條例第二條判決如主文。
本案經檢察官柯怡伶到庭執行職務
中    華    民    國      八十九      年      一      月      二十七    日
                                臺灣臺南地方法院交通法庭
                                    法  官    王  國  忠
右正本證明與原本無異。
如不服本判決，應於判決送達後十日內，向本院提出上訴狀（應附繕本）。
                                    書記官    胡  美  娟
中    華    民    國      八十九      年      二      月        一      日
附錄本案論罪科刑法條：
刑法第一百八十五條之三：
服用毒品、麻醉藥品、酒類或其他相類之物，不能安全駕駛動力交通工具而駕駛者，
處一年以下有期徒刑、拘役或三萬元以下罰金。


司法院資訊處製作；財團法人民間司法改革基金會備份。
